臺灣臺南地方法院民事裁定　　　　　 94年度保險小上字第2號
上　訴　人　美商美國安泰人壽保險股份有限公司
法定代理人　丙○○
訴訟代理人　乙○○
被 上 訴人　甲○○
上列當事人間請求給付保險金事件，上訴人對於中華民國94年9
月26日本院台南簡易庭93年度南保險小字第3號第一審判決提起
上訴，本院裁定如下：
    主  文
上訴駁回。
第二審訴訟費用由上訴人負擔。
    理  由
一、按關於請求給付金錢或其他代替物或有價證券之訴訟，其標
    的金額或價額在新臺幣（下同）100,000元以下者，適用小
    額程序；對於小額程序之第一審裁判之上訴或抗告，非以其
    違背法令為理由，不得為之；再上訴狀內應記載上訴理由，
    表明下列各款事項：一、原判決所違背之法令及具體內容。
    二、依訴訟資料可認為原判決有違背法令之具體事實，民事
    訴訟法第436條之8第1項、同條之24第2項、同條之25分別定
    有明文。又依同法第436條之32準用同法第468條、第469條
    第1款至第5款之規定，判決不適用法規或適用不當者，為違
    背法令，而判決有同法第469條第1款至第5款之各款事由者
    ，為當然違背法令。是當事人對於小額程序之第一審判決提
    起上訴，如依民事訴訟法第468條規定，以第一審判決有不
    適用法規或適用法規不當為理由時，其上訴狀或理由書應有
    具體之指摘，並揭示該法規之條項或其內容，如以民事訴訟
    法第469條第1款至第5款所列情形為理由時，其上訴狀或理
    由書，應揭示合於該條款之事實，上訴狀或理由書如未依此
    項方法表明，或其所表明者，顯與上開法條規定之情形不相
    合時，即難認為已對第一審判決之違背法令有具體之指摘，
    其上訴自難認為合法。
二、上訴意旨略以：
（一）原審以被上訴人自民國93年2月2日至同年月16日於高雄市
      立民生醫院（以下簡稱民生醫院）住院期間，有進行抽血
      、生化、尿液及糞便檢驗，並作心電圖、胸部Ｘ光、腹部
      攝影、腹部超音波，糖尿病控制，且有照會神經科、眼科
      等醫療行為；而護理人員亦有按時給藥、依護理計畫執行
      ；而病患住院期間，其血糖確有過高或過低、尿中有糖之
      情況，並援引民生醫院於94年8月3日書面函覆原審詢問之
      內容，認被上訴人確有因眩暈、糖尿病、腸胃炎而於民生
      醫院住院長達15天之必要。惟查：被上訴人於系爭住院期
      間雖有進行各項檢驗、會診以確認病因，然上開檢驗、會
      診遲至系爭住院期間第4天即已進行完畢，並確認被上訴
      人之頭暈、頭痛症狀係由青光眼引起，而非民生醫院前開
      附件所臚列其他可能之原因。復依民生醫院病例所載，被
      上訴人之腹瀉症狀於系爭住院期間第2天即已改善，眩暈
      症狀亦於住院第6天改善，雖後續被上訴人自述另有流鼻
      水、右膝疼痛、鼻塞、兩小腿酸、上腹不適、喉嚨乾等症
      狀而須「持續治療」，惟被上訴人所述皆屬感冒引起之自
      覺症狀，徵諸民生醫院附件所述「病人之住院天數主要依
      據病人之狀況，改善或復原狀況由醫師決定，若病患存心
      欺騙，每天均有狀況出現，那醫師也不敢貿然讓病患出院
      」，縱係醫師亦難斷定眼前病患所述之自覺症狀是否為真
      ，退萬步言，縱認被上訴人所述為真，亦僅需開立藥物並
      囑其在家休養即可，而無繼續住院之必要。綜上，民生醫
      院附件之內容實難證明民生醫院醫師於發現病因，且被上
      訴人頭暈、腹瀉症狀均已改善後猶有住院接受治療必要。
      由於民生醫院附件始終未就上開疑點說明，致被上訴人該
      次住院是否合於系爭附約條款約定「有住院接受治療必要
      」之給付保險金要件迄今無法釐清，故上訴人於原審聲請
      傳訊民生醫院主治醫師洪明潤，以確認民生醫院判斷被上
      訴人有應繼續住院長達15天方能治癒之疾病為何，原審不
      查，僅以民生醫院附件所述被上訴人長期罹患糖尿病，而
      糖尿病可能導致多項疾病（糖尿病之治療重在飲食及藥物
      控制，除因調配胰島素而有住院必要外，住院與否對糖尿
      病之治療並無影響，而被上訴人住院期間雖有每日測量血
      糖，但無施打胰島素之紀錄），即認被上訴人確有住院治
      療之必要，置上訴人聲請傳訊證人之證據方法不予理會（
      查民生醫院主治醫師洪明潤已因涉嫌開立不實醫療紀錄，
      於94年10月12日遭台南地方法院裁定收押），逕為上訴人
      敗訴之判決。是原審判決顯然違背民事訴訟法第286條「
      當事人聲明之證據，法院應為調查」之規定，而有判決不
      適用法令之情形。
（二）另原審援引民生醫院附件為認定被上訴人有住院必要之理
      由，然民生醫院附件亦載明「病患住院期間休養療養均有
      」，核與系爭保險附約約定「因疾病或傷害必須住醫院治
      療」之保險範圍顯不相當。次依系爭ＴＨＳ附約第3章第2
      條「本特約對下列各款所引致之住院醫療不負給付保險金
      之責任：.... 七、一般體格檢查，療養及靜養。.... 」
      及系爭ＴＨＩ附約第11條「本公司對被保險人因下列各款
      情事所引致之醫療費用不負給付保險金之責任：.... 七
      、一般體格檢查，療養及靜養。.... 」約定，因療養而
      住院更屬系爭保險附約之除外責任，依民生醫院附件所述
      ，被上訴人既因休養、療養住院，則上訴人自無給付療養
      保險金之必要。被上訴人於住院期間確為休養、療養性質
      而合於系爭保險附約之除外責任，既經民生醫院附件所證
      實，是縱認民生醫院急診室判斷被上訴人有住院接受治療
      必要，而將被上訴人收治住院，原審仍應就被上訴人住院
      期間實際接受檢查、治療而合於給付要件之日數，及單純
      休養、療養而合於除外責任之日數加以區別。原審對於上
      訴人所提被上訴人於住院第4天即完成所有檢查、會診程
      序，住院第6天頭暈、腹瀉症狀即已改善之抗辯未加審酌
      ，對民生醫院附件陳明系爭住院期間被上訴人確係休養、
      療養視而不見，僅以護理人員亦有按時給藥、依護理計畫
      執行（查所謂護理計畫僅係針對如何改善腹瀉症狀進行衛
      教，及告知住院期間應注意事項而已，並非治療行為，亦
      無每日向病患重複強調之必要）認定系爭住院期間全係治
      療而非療養，逕以上訴人未就得主張除外責任之抗辯盡舉
      證責任，判決上訴人敗訴，顯屬判決有不備理由及理由矛
      盾之違背法令情形。
（三）本件被上訴人及其家族成員目前正因涉嫌集體詐領保險金
      案件，由台南地檢署偵辦中，民生醫院主治醫師亦因涉嫌
      協助該家族開立不實病歷紀錄而同受調查，該家族部份成
      員溫宗明、溫陳明星及洪明潤已遭鈞院裁定收押，被上訴
      人及其配偶溫倉條（即被上訴人於原審之訴訟代理人）亦
      經裁定各以50,000元及40,000元交保，足證被上訴人辯稱
      其係聽從醫師指示始住院接受治療，及民生醫院附件所述
      系爭住院期間確有必要云云，顯不足採。
三、經查：
（一）本件請求給付之訴訟標的金額為60,000元，在100,000元
      以下，應適用民事訴訟法所規定之小額訴訟程序，合先敘
      明。
（二）本件上訴人之上訴意旨主要係指稱：被上訴人自93年2月2
      日起至93年2月16日止，在民生醫院之住院期間，並無實
      際住院治療之必要，且部分住院期間僅係休養、療養云云
      ，然被上訴人於系爭住院期間，確係經醫師診斷後認有住
      院治療之必要，且於醫院內接受實際治療等情，業據原審
      綜合全卷證資料，並於判決之事實及理由四內詳述認定之
      憑據，並於判決之事實及理由八內敘明「本件判決之基礎
      已臻明確，上訴人復聲請訊問證人洪明潤（主治醫師），
      惟該證人已以書面回覆說明其專業意見在案，且有高雄市
      立民生醫院函及檢送之病歷、檢查報告、護理紀錄可稽，
      自無再訊問之必要」等語，顯見原審並非出於疏漏、或任
      意未予傳訊上訴人所聲明之證據，而係因原審之判決理由
      中，並非完全係以前揭主治醫師洪明潤之書面函覆意見為
      唯一認定事實之事證，而係併參酌民生醫院所檢送之病歷
      資料、檢查報告、護理紀錄等，以及財團法人長庚紀念醫
      院林口分院94年5月13日函復資料等，復綜合審酌誠實之
      醫病關係乃一般事理之常情後，依其對於法律之確信，以
      及依職權取捨證據、認定事實後所為之判斷，認確無再予
      傳訊證人洪明潤到庭之必要性存在，故原判決前揭取捨事
      證所為之判斷，尚無不適用法規、判決不備理由或理由矛
      盾等違背法令之處。
（三）再者，上訴人所舉之上訴理由，先否定前揭民生醫院附件
      內容之合理性，據以指摘原審未傳訊洪明潤醫師為證人有
      所違誤，然繼又再引用前揭民生醫院附件之內容，來認定
      被上訴人住院期間僅係療養、休養云云，其上訴理由亦顯
      自相矛盾，前後不一，自難採信。此外，上訴理由中所稱
      被上訴人於住院第6天之後，原住院症狀均已改善，其後
      續自述症狀均僅係感冒，且縱使被上訴人係糖尿病患者，
      亦無持續住院治療之必要，故此後均為療養、休養，並無
      繼續住院治療之必要云云，亦僅屬無專業醫療事證證實之
      一般臆測、推論之詞，蓋上訴人既欠缺醫療專業背景，又
      未曾於系爭被上訴人住院期間，實際接觸、或診療過被上
      訴人，如何得知被上訴人所述之自覺症狀確係僅為感冒，
      而非原審所認定非無可能係糖尿病所引致之相關症狀？故
      上訴人以此指摘原審判決有不備理由或理由矛盾之違背法
      令，尚屬無據，亦無理由。
（四）末按（小額訴訟事件）當事人於第二審程序不得提出新攻
      擊或防禦方法。但因原法院違背法令致未能提出者，不在
      此限，此民事訴訟法第436條之28亦有明文規定。經查：
      上訴人另指稱被上訴人家族以及民生醫院主治醫師洪明潤
      於原審判決後，因涉及詐欺罪嫌經台南地檢署偵辦後，部
      分被上訴人之家族成員及民生醫院醫師洪明潤已遭本院裁
      定收押，因而認定民生醫院前揭附件有所不實云云，然原
      審判決既為94年9月26日即已宣判，而上訴人所指稱之刑
      事偵查事件卻係發生於原審宣判後之93年10月12日，是上
      訴人所指陳此部分之事證自屬新攻擊、防禦方法，且並非
      前揭法條但書所規定之是因原判決違背法令致未能提出之
      情形者，故上訴人所指陳此部分之上訴理由，尚難認與小
      額訴訟事件第二審上訴之合法事由相符。況退以萬步言，
      上訴人所指之上開事證，如確有符合民事訴訟法第496條
      、第497條、第498條所規定等之情節，上訴人於前揭刑事
      判決確定後仍得依同法第500條之規定，提起再審之訴，
      尚非無救濟之餘地，併此敘明。
（五）綜上所述，上訴人提起本件上訴，泛言指稱原審之判決有
      不適用法規、理由不備、或理由矛盾等違背法令情形，無
      非係原審取捨證據、認定事實之職權，並經原審就其取捨
      認定之理由詳加說明在案，自尚難認就原判決違背法令已
      有具體指摘，依首揭說明，本件上訴人之上訴為不合法，
      應予駁回。
四、依民事訴訟法第436之24第2項、第436條之32第2項、第444
    條第1項前段、第95條、第78條，裁定如主文。
中　　華　　民　　國　　94　　年　　11　　月　　30　　日
                  民事第四庭    審判長法　官  高榮宏
                                      法　官　鄭彩鳳
                                      法　官　林臻嫺
以上正本證明與原本無異
本件不得抗告
中　　華　　民　　國　　94　　年　　11　　月　　30　　日
                                  法院書記官  蔡蘭櫻
